【裁判字號】    90,訴,87
【裁判日期】    901203
【裁判案由】    強盜等
【裁判全文】
台灣苗栗地方法院刑事判決                              九十年度訴字第八七號
    公  訴  人  臺灣苗栗地方法院檢察署檢察官
    被      告  乙○○
    選任辯護人  邱炎浚
右列被告因加重強盜等案件，經檢察官提起公訴（九十年度偵字第一四四二號），本
院判決如左：
    主  文
乙○○攜帶兇器竊盜，因脫免逮捕，而當場施以強暴，累犯，處有期徒刑伍年貳月；
又變造國民身分證，足以生損害於公眾或他人，累犯，處有期徒刑月；又故買贓物
，累犯，處有期徒刑月。應執行有期徒刑伍年陸月。
    事  實
一、乙○○於民國八十六、八十七年間，曾分別因違反麻醉藥品管理條例及竊盜案件
    ，經臺灣新竹地方法院及臺灣苗栗地方法院各判處有期徒刑七月、十月及八月確
    定，甫於八十八年三月十九日執行完畢。詎其猶不知悔改，於：
  (一)八十九年十一月二十三日十八時三十分許，攜帶其所有客觀上足以傷人具有危險
    性之中心衝一支，駕駛ＣＪ–一三二七號自用小客車（八十九年十二月十一日異
    動為六Ｈ–六二四五號），至國道一號高速公路服務區南向小客車停車處，見甲○○所有之車牌號碼ＰＥ–四五六八號自用小客車乙輛停於該處，竟意圖為自己
    不法之所有，持上開中心衝一支（未扣案），擊破該ＰＥ–四五六八號自用小客
    車之左後車窗（毀損部分未據告訴），伸手入車內拿取丙○○所有而置於車內之
    紅色女用手提包一只（內有土地銀行、玉山銀行、渣打銀行、台新銀行、臺中商
    銀之信用卡各一張、外埔農會提款卡一張、玉鐲一只、丙○○之身分證、汽車駕
    照、健保卡各一張及陳順治之身分證影本一張），甫得手，適甲○○返回其車旁
    ，見狀而出言制止，乙○○不予理會，轉身逃回其所駕駛之ＣＪ–一三二七號自
    用小客車（發動中）駕駛座上，並將所竊得之手提包丟入車內，因甲○○追上前
    來，拉住ＣＪ–一三二七號自用小客車之方向盤，詎乙○○為脫免逮捕，不顧甲○○安危，竟以強暴方式，用左手推撥甲○○，致甲○○不得已才鬆手，乙○○
    隨即加速往台中方向逃逸，並將竊得之手提包棄置於國道一號高速公路大安溪橋
    下，嗣經甲○○將乙○○之車號記下，並報警處理。
  (二)乙○○另於九十年二月四日十九時許，在苗栗縣公館鄉福興村二七九號前，自Ｂ
    Ｑ–○二八五號自用小客車上，竊取丁○○所有之國民身分證（竊盜部分另經臺
    灣臺中地方法院判決確定）一張，得手後隨即至苗栗縣苗栗市水源里陽明七號四
    樓之六居處，以其女友邱寶珠（不知情）提供之照片，換貼於前開偷來之國民身
    分證照片欄中加以變造，並持至其居處附近便利商店影印二份留存，預備供申請
    行動電話時使用，隨後將該變造之身分證丟棄於苗栗縣苗栗市○○路旁水溝內，
    足生損害於丁○○及戶政機關、警察機關對管理、調查國民身分之正確性。
  (三)乙○○復於九十年三月十日某時，在苗栗縣苗栗市○○路真善美遊藝場前，明知
    不詳真實姓名年籍、綽號「阿文」之成年男子，所持遠東百貨提貨券二張（面額
    新台幣【下同】九百二十元）、中友百貨購物券一張（面額二百二十元），係來
    路不明之贓物，竟圖不法利益，而以五百元之不相當代價，故買前開贓物，供己
    使用。
  (四)嗣於九十年三月十五日十七時許，經警循線至其苗栗縣苗栗市水源里陽明七號四
    樓之六居處搜索，始悉上情。
二、案經內政部警政署國道公路警察局第三警察隊報請臺灣苗栗地方法院檢察署檢察
官偵查起訴。
    理  由
一、訊據被告乙○○坦承於其前揭時、地持中心衝擊破ＰＥ–四五六八號自用小客車
    左後車窗而竊取置於車內之紅色女用手提包一只，及如事實欄一之(二)、(三)所載變
    造國民身分證、故買贓物等事實，惟矢口否認有為脫免逮捕而施強暴推撥甲○○
    之犯行，辯稱：其於竊得皮包後，隨即返回停於甲○○車旁且尚未熄火之自己車
    內，於駛離之時，只聽到有人喊「喂、喂、喂」而已，當時車窗緊閉，並未有人
    拉其方向盤及車窗，更未推撥甲○○云云。惟查：
  (一)被告持中心衝擊破甲○○所有之ＰＥ–四五六八號自用小客車左後車窗，伸手入
    內竊得丙○○所有之紅色女用皮包一只（內有信用卡、提款卡、玉鐲、身分證、
    駕照、健保卡等物）之事實，業據被告坦認在卷，並經證人即被害人甲○○、丙○○指訴甚詳。而被告於被發現行竊，遭甲○○抓住其所駕汽車方向盤之際，有
    動手推撥而施強暴於攔阻其逃離之甲○○等情，業據證人甲○○於警訊時陳述甚
    詳（見偵查卷第二九頁反面、第三十頁、第三五頁反面），於九十年四月六日偵
    查中亦為明確之證述（見偵查卷第六三頁反面），甚至於本院調查時亦為相同之
    證述（見本院九十年八月十六日訊問筆錄），足見其證詞並無瑕疵。
  (二)辯護人雖辯稱：證人甲○○對於其係抓住被告所駕汽車之車門或方向盤，及其鬆
    手之原因等情形，於警、偵訊中前後供述不一，有明顯瑕疵等語。惟查：被告於
    警、偵訊及本院調查時均辯稱：其車窗緊閉，甲○○不可能抓住其方向盤及車窗
    云云，嗣於本院審理時則改稱：甲○○有抓我的車窗，但未抓住我的方向盤乙節
    ，是被告所辯亦前後不一，即有可疑。又證人甲○○於八十九年十一月二十三日
    警訊時雖陳稱：「我和我太太從販賣部出來，要走往我停放車輛處時，發現有人
    打破我車子左後車窗玻璃，並從車內取出壹只紅包女用皮其手提包（約三十╳四
    十公分），我見狀隨即衝向前並抓住其駕駛座車門，該名嫌犯隨即加速而將我甩
    開」等語（見偵查卷第二九頁反面、第三十頁）；於九十年三月九日警訊時陳稱
    ：「因當時我從販賣部出來，正要到停車場開車時，余嫌正打破我左後窗玻璃，
    偷我車上（如前筆錄中所述）財物，我上前拉住他的方向盤要制止，但被告強行
    開車（車號ＣＪ–一三二七號）衝走」等語（見偵查卷第三五頁反面）。然其於
    九十年四月六日偵查中證稱：我走向車子就看到駕駛座後方乘客座的位子的玻璃
    已被敲破了，歹徒正入我後車座拿我同事丙○○的皮包，我立即出聲說你怎麼敲
    破我的玻璃，拿我的皮包，並立刻跑過去，歹徒即立刻衝回他自己的車子上（他
    車子未熄火），我兩隻手即抓住他的方向盤，並且推我，他用左手用力的推我頸
    部，一隻手採住方向盤要開走，我抓他方向盤時，他車子已在慢慢行進中，於起
    步階段，他推開我後即將車開走，我抓他方向盤時，還叫他『不要跑』、『不要
    跑』」等語；於本院調查時證稱：「我雙方抓住他的方向盤，跟他說你不要走、
    不要走，他有用手推我，然後加速開車逃逸」等語（見本院九十年八月十六日訊
    問筆錄）。顯見證人甲○○於第二次警訊時、偵查中及本院調查時，歷次證稱其
    係以抓住被告方向盤方式，而攔阻被告離去，並於偵查中及本院調查時迭證稱：
    其雙手抓住被告之方向盤，係遭被告以手推撥才鬆手等情明確，雖證人甲○○於
    本院調查中未為清楚之證述並拒絕具結，係因證人甲○○於偵查中即表明不想再
    至法院作證，然其對於抓住被告所駕車輛之方向盤，遭被告以手推開乙節，則於
    偵查及本院調查時證述一致，並與證人丙○○於本院調查時證述：我看到甲○○
    抓住被告方向盤及車門，被告用手將甲○○揮開，甲○○才改抓車門窗戶框，我
    怕出事，才對甲○○說不要了等情節相符，本院因認證人甲○○於偵查及本院之
    證詞，可以採信，堪認被告對於攔阻其離去之甲○○，確有積極之攻擊行為。至
    於證人甲○○於警訊中不一致之證述，依本院直接審理所得之心證，認為尚不足
    以影響其證詞之可信。另被告亦自承係因害怕被查覺竊盜犯行，才不停車等語，
    益徵被告確為脫免逮捕，而當場對攔阻其離去之甲○○施以強暴。是被告辯稱其
    無為脫免逮捕而施強暴於甲○○之犯行云云，顯屬卸責之詞，不足採信。
  (三)訊據被告對於將邱保珠之照片換貼於其所竊得之丁○○國民身分證上並影印之事
    實，坦承不諱，核與被害人丁○○於警訊時陳稱：其國民身分證於九十年二月四
    日十九時許，在停於苗栗縣公館鄉福星村二七九號前之ＢＱ–○二八五號自用小
    客車內遭竊，扣案之國民身分證影本是其遺失之證件影本，但照片已被換貼等語
    相符，復經證人邱保珠於警訊時指認扣案之國民身分證影本上之照片係其本人等
    語，此外，並有變造之國民身分證影本二紙在卷可參，是被害人丁○○失竊之國
    民身分證，遭被告換貼邱保珠相片變造一節，堪予認定。
  (四)又被告對於如事實欄一之(三)所載犯行亦坦認在卷，且該面額共九百二十元之遠東
    百貨提貨券二張，係被害人黎振湧所有，於八十九年九月間某日中午，在停於新
    竹科學園區內路旁之Ｖ九–七五七二號自用小客車內失竊等情，業據被害人黎振
    湧於警訊時指術綦詳，並有贓物認領保管單一紙附卷可稽，是該遠東百貨提貨券
    二張係失竊之贓物，已無庸置疑。佐以被告自承其明知該面額二百二十元中友百
    貨購物券及面額九百二十元之遠東百貨提貨券均係贓物，而於九十年三月十日，
    在苗栗縣苗栗市「真善美遊藝場」，向不詳姓名年籍、綽號「阿文」之成年男子
    ，以五百元之代價，同時購入該中友百貨提貨券一張及遠東百貨提貨券二張等情
    ，是被告購入價格遠低於購物券本身價值，益徵該遠東百貨提貨券、中友百貨購
    物券均係贓物無疑，並有該中友百貨購物券扣案可憑，事證明確，被告此部分犯
    行，應堪認定。
二、按刑法第三百二十九條之以強盜論，即以強盜罪相當條文處罰之意，並非專以同
    法第三百二十八第一項之強盜罪論。故第三百三十條所謂犯強盜罪，不僅指自始
    犯強盜罪者而言，即依第三百二十九條以強盜論者，亦包括之，如此項準強盜有
    第三百二十一條第一項各款情形之一，自應依第三百三十條論處。又刑法第三百
    二十一條第一項第三款所兇器，凡於人之生命、身體之安全，易生危險者，均屬
    之，因攜帶兇器行竊，只需行竊時攜帶具有危險性之兇器為已足，並不以主觀上
    有以該兇器行兇之意圖為必要，最高法院七十台上字第六一一○號判決、七十一
    年度台上字第七二八號判決均採同一見解。查被告持以行竊之中心衝為金屬製品
    ，為堅硬之金屬製品，且能用以擊破車窗玻璃，堪認客觀上對人生命、身體具危
    險性，為兇器，是選任辯護人為被告辯稱被告持以行竊之中心衝非兇器云云，顯
    不足採。被告攜帶中心衝一支，擊破車窗伸手入內行竊財物得手，係犯竊盜罪，
    而有刑法第三百二十一條第一項第三款之情形，被告復於被害人發現時，為脫免
    逮捕，以手推撥被害人甲○○而當場施以強暴，核其所為，係犯刑法第三百二十
    九、三百三十條第一項之準加重強盜罪。又被告將邱保珠之照片換貼於丁○○之
    身分證而予變造，核其所為，係犯刑法第二百十二條之變造特種文書罪。而被告
    以五百元向不詳姓名年籍、綽號「阿文」之成年男子購買提貨券，核其所為，係
    犯刑法第三百四十九條第二項之故買贓物罪。又被告所犯上開三罪，犯意各別，
行為互殊，應予分論併罰。另被告前曾受有期徒刑執行完畢，已如事實欄所載，
    有臺灣高等法院被告全國前案紀錄表在卷可參，是其於五年以內再犯本件有期徒
    刑以上之罪，為累犯，並依法各其重其刑。爰審酌被告前業有竊盜罪前科，復犯
    本件犯行，且於竊得財物後，因脫免逮捕，施暴力於欲加攔阻之人，另審酌其雖
    就竊盜、變造國民身分證、故買贓物部分坦承犯行，然對於準加重強盜罪部分犯
    行則避重就輕，尚無悔意等一切情狀，分別量處如主文所示之刑，並定執行刑。
    至扣案之望遠鏡一個、手套二只、黑色小皮包一只（內有鐵鉤一支、中心衝一支
    、磨平小扳手二支），與本案無涉，亦經被告供承在卷，且亦無證據證明與本案
    有關，爰不宣告沒收，併此敘明。
據上論斷，應依刑事訴訟法第二百九十九條第一項前段，刑法第三百二十九條、第三
百三十條第一項、第二百十二條、第三百四十九條第二項、第四十七條、第五十一條
第五款，罰金罰鍰提高標準條例第一條前段，判決如主文。
本案經檢察官李殷財到庭執行職務。
中    華    民    國    九十      年    十二        月      三          日
                                    臺灣苗栗地方法院刑事第二庭
                                    法  官  陳  慧  萍
右正本證明與原本無異。
如不服本判決，應於送達後十日內向本院提出上訴狀(須附繕本)，上訴於台灣高等法
院台中分院。
                                        書記官  陳  建  分
中    華    民    國    九十      年    十二        月      三          日
附錄論罪科刑法條：
中華民國刑法第三百二十九條：
    竊盜或搶奪，因防護贓物、脫免逮捕或湮滅罪證，而當場施以強暴脅迫者，以強
盜論。
中華民國刑法第三百三十條第一項：
    犯強盜罪而有第三百二十一條第一項各款情形之一者，處五年以上十二年以下有
期徒刑。
中華民國刑法第二百十二條：
    偽造、變造護照、旅券、免許證、特許證及關於品行、能力服務或其他相類之證
書、介紹書，足以生損害於公眾或他人者，處一年以下有期徒刑、拘役或三百元以下
罰金。
中華民國刑法第三百四十九條第二項：
    搬運、寄藏、故買贓物或為牙保者，處五年以下有期徒刑、拘役或科或併科一千
元以下罰金。


司法院資訊處製作；財團法人民間司法改革基金會備份。
